最高法院刑事判決　　　　　　　　　　　　　　　九十三年度台上字第六三四九號
　　上　訴　人　甲○○
　　選任辯護人　顏文正律師
右上訴人因業務侵占案件，不服台灣高等法院中華民國九十一年二月五日第二審判決
︵九十年度上訴字第三七五二號，起訴案號：台灣板橋地方法院檢察署九十年度偵字
第二○六七號︶，提起上訴，本院判決如左：
    主  文
原判決撤銷，發回台灣高等法院。
    理  由
本件原判決撤銷第一審之科刑判決，改判依牽連犯從一重論處上訴人甲○○意圖為第
三人不法之所有，而侵占對於業務上所持有之物罪刑，固非無見。
惟查：一、上訴人雖於檢察官偵查中供稱：三強汽車企業股份有限公司︵下稱三強公
司︶經營之業務有汽車修理、無線電台、計程車等語，嗣則陳稱：三強公司並無汽車
修護廠，尹保泉所駕駛順風交通企業股份有限公司︵下稱順風公司︶所有車牌號碼Ｂ
九｜八四七號營業小客車︵下稱系爭小客車︶係送至三強公司之特約廠商修理，因積
欠修車費為特約廠商扣車云云，證人王雄亦供稱：伊經營鈑金、噴漆，系爭小客車係
尹保泉自己送至伊處修理，並說沒錢先欠著等語，及有上訴人提出順風公司與王雄間
之和解書可稽︵見第一審卷第十九、五十一、一一四至一一六頁，原審卷第二十四、
一○○、一○一頁︶；究竟三強公司有無經營汽車修護廠？尹保泉是否將系爭小客車
送交三強公司經營之汽車修護廠維修而積欠費用？倘三強公司並無經營汽車修護廠，
尹保泉之積欠修車費，又何以與三強公司發生牽扯扣車之事？實情並未臻明瞭。此與
認定上訴人有無公訴人所指之侵占犯行，有重要關係。原審未予查明釐清，即遽行判
決，自嫌調查職責未盡。二、刑法第二百十條之偽造私文書罪，以無製作權人而捏造
他人名義製作該文書為構成要件︵本院︹民國︺三十一年上字第二一二四號判例要旨
參照︶。原判決以營業小客車應於兩側後門標示牌照號碼及公司行號、運輸合作社或
個人名稱，後窗玻璃標示牌照號碼，道路交通安全規則︵原判決誤載為﹁道路交通管
理規則﹂︶第四十二條第一項第二款前段定有明文，是在車身所標示之名稱，依習慣
或特約足以為表示其用意之證明，上述車身標示及車頂標識自屬刑法第二百二十條第
一項所稱之準文書，乃認上訴人利用不知情之成年人塗去系爭小客車車身兩側後門之
﹁順風﹂標示及拆除車頂標識，另行虛偽噴上﹁聯合﹂標示及裝上﹁聯合﹂車頂標識
，而予以侵占入己，所為係犯刑法第三百三十六條第二項業務侵占罪及同法第二百十
六條、第二百二十條第一項、第二百十條之行使偽造準私文書罪等情。然上訴人縱有
在系爭小客車車身噴上﹁聯合﹂標示及裝上﹁聯合﹂車頂標識之行為，何以係屬無製
作權之人捏造他人名義製作該文書？上開道路交通安全規則有關營業小客車應在車身
設置標示之規定，與認定上訴人在他人所有之系爭小客車更改車身標示，是否即為該
準私文書之偽造行為，又有何必要之關聯？原審未遑審認明白，遽論以行使偽造準私
文書罪，亦嫌速斷。以上或為上訴意旨所指摘，或為本院得依職權調查之事項，應認
原判決有撤銷發回更審之原因。
據上論結，應依刑事訴訟法第三百九十七條、第四百零一條，判決如主文。
中　　　華　　　民　　　國　　九十三　　年　　 十二 　　月　　　二　　　日
                              最高法院刑事第十庭
                                  審判長法官  呂　潮　澤
                                        法官  吳　昆　仁
                                        法官  孫　增　同
                                        法官  吳　昭　瑩
                                        法官  魏　新　和
      右正本證明與原本無異
                                              書  記  官
中　　　華　　　民　　　國　　九十三　　年　　 十二 　　月　　　七　　　日
                                                                      Ｒ
